【裁判字號】    99,台上,1196
【裁判日期】    990304
【裁判案由】    貪污
【裁判全文】
最高法院刑事判決            九十九年度台上字第一一九六號
上  訴  人  台灣高等法院台南分院檢察署檢察官
上  訴  人
即  被  告  甲○○
選任辯護人  簡承佑律師
            張育誠律師
被      告  乙○○
上列上訴人等因被告等貪污案件，不服台灣高等法院台南分院中
華民國九十八年十月六日第二審更審判決（九十八年度上更(二)字
第一一二號，起訴案號：台灣雲林地方法院檢察署九十六年度偵
字第三一八二號），提起上訴，本院判決如下：
    主  文
上訴駁回。
    理  由
按刑事訴訟法第三百七十七條規定，上訴於第三審法院，非以判
決違背法令為理由，不得為之。是提起第三審上訴，應以原判決
違背法令為理由，係屬法定要件。如果上訴理由書狀並未依據卷
內訴訟資料，具體指摘原判決不適用何種法則或如何適用不當，
或所指摘原判決違法情事，顯與法律規定得為第三審上訴理由之
違法情形，不相適合時，均應認其上訴為違背法律上之程式，予
以駁回。本件檢察官上訴意旨略稱：(一)Windy 於民國九十六年七
月二日偵訊時明白表示只有她是一個人單獨住一間，其他小姐都
是三人住一間，乙○○在九十六年七月六日檢察官訊問時雖辯解
甲○○與Windy是男女朋友，卻明白供稱讓Windy一個人單獨住一
個房間，是基於對甲○○的回報，顯見乙○○於審判中證述二二
號、二一號也先後住在另一單人房的說法，是偽證，以粉飾Wind
y 免費陪宿的特殊性。乙○○以提供女性非法外勞供客人猥褻、
性交為業，小姐的熟客自然是重要的營業收入來源，當熟客被冠
上所謂男朋友的稱號，卻反而可以在上班時間不必支付出場費就
把小姐帶出場，也可以在夜間免費留在乙○○提供的宿舍與小姐
免費共宿，其證詞明顯不合常理，乙○○只是為了幫甲○○脫罪
而為偽證。應召站一般皆禁止小姐與客人有男女朋友關係，以免
影響生意，若小姐與客人發生男女朋友關係，常有讓客人交出贖
金之情事。是乙○○證稱：所有小姐幾乎都有男朋友，男朋友來
帶她們出去，只要講一下就可以，即使是在上班時間，都不必付
錢等語，顯係迴護之詞。綜上所述，就甲○○涉案部分，乙○○
之證述明顯違反經驗法則與論理法則，原審竟予採信，採證違反
證據法則。(二)甲○○於九十五年八月十六日、九十六年四月間某
日親自載送Windy、Gilda Yanti以避免渠等遭警方查緝；及於九
十五年九月八日至雲林縣警察局斗南分局四維派出所，提示不詳
姓名外籍女子居留證給林振烈看，而由甲○○將Windy 帶出交予
乙○○，讓Windy 免於被遣送回國，乙○○並免於因此受處罰；
又自九十六年四月十五日至九十六年五月二十二日間五次向乙○
○洩密以為包庇等違背職務行為，以收受乙○○交付之與店內小
姐性交之不正利益。以甲○○身為雲林縣警察局斗南分局警員身
分，竟親自載送逃逸外勞Windy以為包庇，甲○○在Windy坐檯被
臨檢到，親自到派出所把Windy帶出來，避免Windy被遣送回國，
也避免乙○○因此受罰，甲○○洩密以為包庇。甲○○竊取該IU
－０八二五號車牌二面交給乙○○掛於車輛做為載送逃逸外勞而
包庇，可見其介入乙○○經營之應召站之深，決非一般朋友關係
，其有違背職務甚明。況甲○○可享受乙○○所提供Windy、Yov
ina 之性服務，甲○○主觀上有違背職務收受不正利益之犯意，
另乙○○有提供小姐性服務以回報甲○○，兩人所為均有對價關
係，原判決認係屬人情之常，顯有違反論理法則與經驗法則之違
法云云。上訴人即被告甲○○上訴意旨略以：(一)乙○○在雲林縣
斗南鎮明昌里二重溝一號經營應召站，乃屬雲林縣警察局斗南分
局斗南派出所轄區，在雲林縣斗南鎮大東里大東二二０號之一經
營應召站則屬該分局新崙派出所轄區，而甲○○係於九十五年六
月二日，調至該分局建國派出所擔任第二警勤區，同年十一月二
日再調往該分局永光派出所擔任第七警勤區，此為原判決所認定
之事實，甲○○雖於特定情形下可越區執行搜捕職務，惟係於其
所服務之上開各派出所轄區範圍內始有調查媒介女性非法外勞並
取締外勞之職務，並無轄區範圍外調查經營應召站，媒介女性非
法外勞並取締外勞之職權，是甲○○縱知乙○○在其執勤轄區範
圍外經營應召站，亦不可能有何因其職權上有任何影響力予以包
庇，原判決就此未予審究，復未於其判決理由內說明該證據何以
不能為甲○○有利之認定，難謂無判決理由不備之違誤。(二)九十
五年九月八日甲○○至雲林縣警察局斗南分局四維派出所，提示
居留證給所長林振烈看而將外籍女子Windy 帶出一節，依證人林
振烈於偵訊時證稱其係因Windy 擁有合法居留證始讓其離開，可
見並非出於甲○○有何包庇之行為所致，否則林振烈豈非亦涉有
包庇或縱放人犯之情事，乃原審未詳予審究，復未於其判決理由
內說明林振烈上開證述何以不能為甲○○有利之認定，自難謂無
判決理由不備之違誤。(三)關於甲○○為介紹、載送外勞到應召站
工作等部分，原判決就甲○○自白之內容及證人Windy 、周新達
、乙○○等人證述之情節如何？均未置一詞；又電話監聽譯文一
份，內容究竟為何？如何據以佐證甲○○之自白確與事實相符？
均未詳加記載，有判決理由欠備之違誤。原判決未就監聽譯文之
通信監察書等相關合法監聽之文件併予提示調查，使甲○○有答
辯之機會，自難謂無證據調查不盡之違誤。(四)甲○○於原審審理
時並未坦承其知悉乙○○有經營應召站媒介性交易，亦未坦承其
係載送外勞從事性交易等情；證人乙○○於第一審審理時亦無法
證實甲○○有竊取牌照之行為，原判決認定甲○○坦承犯行，與
卷內所示證據不相符。(五)原判決既認定甲○○於九十六年四月十
五日至同年五月二十二日間，洩漏臨檢勤務秘密以包庇乙○○經
營應召站，自應於理由內敘明其憑以認定甲○○洩漏警方臨檢勤
務之證據。苟該分局並無上述之臨檢勤務，則甲○○即無從洩漏
。原審函詢結果，雲林縣警察局斗南分局覆稱：本件起訴乙○○
犯罪地點三處，均為一般住宅，於該期間內復查無任何民眾檢舉
或報案資料，自無任意予以臨檢之理，亦無任何臨檢紀錄可供參
辦等語。依上揭函文內容，則上訴人又如何為洩密之行為？乃原
判決就此未予審究，復未於理由內說明該證據何以不能為甲○○
有利之認定，自有判決理由不備之違誤，並有認定事實與卷內資
料不符之違失。又乙○○於偵訊時供稱：我也懷疑是他自己搗鬼
的，是在玩二面手法等語，證人周新達於偵訊時亦結證稱：九十
六年四月十六日當天並沒有看到巡邏車等語，是以，苟當時並無
所謂加強查緝、有人檢舉、反奴專案等情，則甲○○自無從洩漏
，原審對此部分未加以調查，並敘明依憑之證據，僅以甲○○之
自白，即為有罪之論據，此自有判決理由未備之違法。(六)原審認
甲○○所犯包庇乙○○經營外籍女子應召站係基於同一概括犯意
而為接續施行數舉動，僅論以一罪，顯認甲○○所為包庇行為係
屬接續犯，則甲○○所為包庇犯行自不得以犯罪行為最後時間來
決定是否有中華民國九十六年罪犯減刑條例之適用，而應以甲○
○決意實行包庇犯罪概括犯意始期即九十五年九月八日認定之，
原判決遽以最後行為日認為不應適用該條例減刑，難謂無判決不
適用法令之違失云云。
惟查：原判決依憑甲○○之自白，證人乙○○、Windy 、林振和
之證言，雲林縣警察局斗南分局九十七年四月二十二日雲警南刑
字第０九七０００四四一二號函、監聽譯文、IU－０八二五號車
牌二面等證據，資以認定甲○○有原判決事實欄所記載之犯罪事
實，因而撤銷第一審關於甲○○部分之判決，改判論處甲○○公
務員包庇他人犯刑法第二百三十一條第一項之罪（處有期徒刑二
年）。另以公訴意旨略稱：甲○○於如起訴書犯罪事實欄二所示
之事實，其為雲林縣警察局斗南分局警員，為公務員，依法得調
查乙○○犯罪，並得取締逃逸外勞。乙○○為了順利媒介成年女
子與他人猥褻、性交而營利，即對甲○○交付賄賂或不正利益，
甲○○關於違背職務之行為亦收受賄賂或不正利益，另涉犯貪污
治罪條例第四條第一項第五款之罪嫌云云。經調查證據之結果，
綜合全案卷證資料，認尚乏積極證據足以證明甲○○涉犯該罪，
此部分不能證明甲○○犯罪，惟因公訴人認與上開有罪部分，為
裁判上一罪或實質上一罪關係，爰不另為無罪之諭知。另公訴意
旨認乙○○為了順利媒介成年女子與他人猥褻、性交而營利，即
對甲○○交付下列不正利益：於九十六年五月十日，甲○○向乙
○○點召11號Yovina小姐帶出場，載往斗南鎮海悅汽車旅館性交
，離去前，甲○○支付給Yovina新台幣（下同）二千元，Yovina
返回應召站，即將二千元交給乙○○，乙○○則以Yovina坐檯四
小時的費用計算，將其中的半數即一千元支付給Yovina。於九十
六年五月二十二日凌晨一時左右，甲○○再度向乙○○點召Yovi
na，相約在斗南鎮麥當勞會合，由乙○○載Yovina赴會，途中乙
○○即向Yovina告以「不要跟甲○○收鐘點費，這次的鐘點費，
我會用上次的那一千元給妳」等語；於抵達斗南鎮麥當勞，乙○
○再向甲○○表示「這次出去不用拿錢給Yovina，因為上次還有
一千元，我會把那一千元給Yovina，我不好意思收你的錢」等語
。同日凌晨一時二十三分左右，乙○○載Yovina到斗南鎮山櫻花
汽車旅館二一二號房性交，Yovina請甲○○付費時，甲○○即稱
「錢已經拿給妳老闆了」，Yovina信以為真；Yovina返回應召站
時，因乙○○之妻阮氏碧玉不知情，向Yovina要出場費，Yovina
遂自掏腰包墊交一千五百元給阮氏碧玉，充作甲○○支付的出場
費，阮氏碧玉隨後轉交乙○○，乙○○誤以為該一千五百元為甲
○○所支付，又將一千五百元交還給Yovina，請Yovina退還給甲
○○，Yovina因知道該一千五百元是自己的錢，故未交付甲○○
。甲○○因此接受乙○○的好處，收受不必支付一千五百元出場
費之不正利益；認乙○○涉犯貪污治罪條例第十一條第一項對於
公務員關於違背職務之行為，交付不正利益罪云云。經調查證據
之結果，綜合全案卷證資料，認尚乏積極證據足以證明乙○○涉
犯該罪。因而撤銷第一審關於乙○○該部分之科刑判決，改判諭
知乙○○無罪，均已詳細說明其證據取捨及判斷之理由。從形式
上觀察，並無違背法令之情形。按證據之取捨及證據證明力之判
斷，俱屬事實審法院之職權，苟無違背證據法則，自不能指為違
法。且：（一）、原審依據雲林縣警察局斗南分局函覆稱：依警
察法第九條第一項第七款規定，警察依法執行下列職權：「有關
警察業務之保安、正俗……戶口查察、外事處理等事項」。依就
業服務法第六十二條規定，調查媒介女性非法外勞並取締外勞，
當屬甲○○法定職權範圍。依據「各級警察機關通報越區辦案應
行注意事項」，甲○○可越區執行搜捕勤務等語，認甲○○依法
得調查乙○○之犯罪，並得取締逃逸外勞。甲○○上訴意旨(一)就
原判決明白論斷之事項，任憑己見漫為事實上之爭執，泛言原判
決有理由不備之違法，並非依據卷內資料而為具體之指摘，核與
法律規定得為第三審上訴理由之違法情形，不相適合，自非適法
之第三審上訴理由。（二）、證據之取捨及證據證明力如何，均
屬事實審法院得自由裁量、判斷之職權，茍其此項裁量、判斷，
並不悖乎通常一般之人日常生活經驗之定則，又於判決內論敘其
何以作此判斷之心證理由者，即不得任意指摘其為違法，據為提
起第三審上訴之合法理由。關於九十五年九月八日Windy 與幾位
小姐在南國KTV 坐檯，由雲林縣警察局斗南分局四維派出所警員
臨檢查獲而帶回派出所，甲○○接到乙○○電話後，親自到該派
出所提示不詳姓名外籍女子居留證給所長林振烈看，使林振烈因
而未對Windy製作筆錄，而由甲○○將Windy帶出，交由乙○○帶
回住處等情，原判決係採用甲○○、乙○○於偵查及於原審審理
時之供述，以及證人Windy於檢察官偵訊時供稱同時在上述KTV坐
檯被臨檢查到的其餘應召小姐，除了她和另一位有台灣配偶者，
其餘均被遣送回印尼等語。認為因甲○○之包庇，避免Windy 被
遣送回國，並避免乙○○因此受處罰等情。原判決此項採證認事
並不違背證據法則，不得任意指為違法。原判決縱未於判決理由
內說明捨棄林振烈於偵訊時之證言，於判決本旨並無影響，此與
判決不備理由尚有未合。（三）、就甲○○包庇乙○○經營色情
應召站犯行部分，原判決採甲○○之自白，證人Windy 偵查筆錄
、Gilda Yanti 之調查筆錄、乙○○之警詢筆錄、調查筆錄、林
振和之偵查筆錄及監聽譯文、IU－０八二五號車牌二面等證據資
以認定甲○○此部分犯行，經核所為論敘均與卷內證據資料相符
，從形式上觀察並無認定事實不依證據或有何採證違背經驗法則
、論理法則等違法情形存在。雖就諸多筆錄或監聽譯文內容，未
逐一說明其內容，未引用雲林縣警察局斗南分局臨檢紀錄等證據
，亦未審酌說明該分局對原審函查事項覆函內容是否可採，而稍
嫌疏漏，然原判決並非單憑甲○○之自白而為認定，上開疏漏，
對於判決結果尚不生影響，不得據為適法之第三審上訴理由。又
甲○○於原審更一審審理時就其交付所竊得之IU－０八二五車牌
號二面予乙○○之犯行亦坦承不諱（見更(一)卷第八九頁）。原審
審理時亦已依法提示卷附通訊監察書、通訊監察譯文等予甲○○
辨認，甲○○並當庭表示沒有意見。原審於最後審判期日調查證
據完畢開始辯論前，審判長問甲○○尚有何證據請求調查，甲○
○及其原審選任辯護人均答稱「沒有」（上情均詳見原審九十八
年九月二十二日審判筆錄）。甲○○上訴意旨(三)(四)(五)執以指摘原
判決違法，不得據為適法之第三審上訴理由。（四）、又中華民
國九十六年罪犯減刑條例第二條既規定：「犯罪在中華民國九十
六年四月二十四日以前者，除本條例另有規定外，依下列規定減
刑」，則犯罪行為之一部或其犯罪結果在九十六年四月二十五日
以後，自不得適用該條例減刑。原判決認甲○○所為，係犯刑法
第一百三十二條第一項洩漏國防以外之秘密罪、第二百三十一條
第二項包庇媒介女子與他人性交、猥褻以營利罪，其為庇護乙○
○經營色情應召站而洩密之行為，前後應係接續之行為，應包攝
在為庇護乙○○經營色情應召站之包庇行為內，僅論以包庇媒介
女子與他人性交、猥褻以營利一罪。甲○○最後犯罪時間係九十
六年五月二十二日，並非在九十六年四月二十四日以前，並無中
華民國九十六年罪犯減刑條例減刑之適用等情，依法並無不合，
甲○○上訴意旨(六)任意指摘原判決未減刑為違法，亦非適法之第
三審上訴理由，其上訴違背法律上之程式，應予駁回。又原判決
關於甲○○接續所犯刑法第一百三十二條第一項洩漏國防以外之
秘密罪部分，查屬刑事訴訟法第三百七十六條第一款不得上訴第
三審之案件，甲○○對此部分一併提起上訴，自非法之所許，應
併予駁回，合予指明。（五）、關於甲○○被訴公務員對於違背
職務之行為，收受不正利益，乙○○被訴對於公務員關於違背職
務之行為，交付不正利益部分，原判決說明：刑法上之收受賄賂
罪，以他人有行求賄賂之事實為前提，若他人所交付之物並非基
於行賄意思，則其物即非賄賂，自無收受賄賂之可言。故賄賂之
不法報酬必須與公務員之職務行為或違背職務行為具有一定之對
價關係，苟非關於職務行為或違背職務行為之報酬，即非賄賂。
乙○○始終否認Windy之陪宿，乃其交付甲○○不正利益。Windy
既為乙○○之員工，縱使乙○○照顧其員工Windy 而提供其單獨
房間居住，係意在討好甲○○，仍難據此即認乙○○係交付不正
利益予甲○○等語。關於甲○○於九十六年五月十日、九十六年
五月二十二日先後二次帶Yovina小姐出場，乙○○於第二次未收
取出場費部分，如何不能認定係乙○○交付不正利益予甲○○乙
節，原判決亦已說明其理由。甲○○既堅決否認有違背職務收受
賄賂或不正利益之犯行，乙○○亦堅稱並無事先與甲○○約定通
風報信等事要給甲○○好處，因係朋友關係，並非有給甲○○好
處等語。其他查無何積極證據證明甲○○之包庇行為與貪污治罪
條例第四條第一項第五款之罪間有何關連性並具有一定之對價關
係，就此甲○○部分不另為無罪之諭知。乙○○部分，不能證明
其有貪污治罪條例第十一條第一項之罪，自應為無罪之諭知。檢
察官上訴意旨乃就原判決已說明之事項，及原審採證認事之職權
行使，任憑己見漫為事實上之爭執。其所指摘原判決違法情形，
核與法律規定得為第三審上訴理由之違法情形，不相適合，自非
適法之第三審上訴理由。（六）、事實之認定與證據之取捨，乃
事實審法院之職權，苟其事實之認定及證據之取捨，並不違背經
驗法則與論理法則，即不容任意指為違法而執為上訴第三審之理
由。檢察官及甲○○其餘上訴意旨，係對於原判決已說明事項及
屬原審採證認事職權之適法行使，持憑己見而為不同之評價，且
重為事實之爭執，均與法律規定得為第三審上訴理由之違法情形
，不相適合。其等上訴違背法律上之程式，應予駁回。
據上論結，應依刑事訴訟法第三百九十五條前段，判決如主文。
中    華    民    國  九十九  年    三    月    四    日
                      最高法院刑事第二庭
                          審判長法官  莊  登  照
                                法官  陳  世  淙
                                法官  徐  昌  錦
                                法官  許  錦  印
                                法官  蕭  仰  歸
本件正本證明與原本無異
                                      書  記  官
中    華    民    國  九十九  年    三    月    九    日
                                                     M

司法院資訊處製作；財團法人民間司法改革基金會備份。
